【裁判字號】    92,交簡上,39
【裁判日期】    921216
【裁判案由】    過失傷害
【裁判全文】
臺灣板橋地方法院刑事判決                        九十二年度交簡上字第三九號
    上  訴  人
    即  被  告  乙○○
右上訴人因過失傷害案件，不服本院九十二年度交簡字第五七二號中華民國九十二年
七月三十日第一審簡易判決（聲請簡易判決處刑案號：臺灣板橋地方法院檢察署九十
二年度偵字第一二三一四號）提起上訴，本院管轄第二審之合議庭判決如左：
    主  文
原判決撤銷。
乙○○從事業務之人，因業務上之過失傷害人，處拘役伍拾伍日，如易科罰金，以
佰元折算壹日。
    事  實
一、乙○○係營業小客車之駕駛，平日以駕駛計程車載客營利為業，為從事駕駛業務
    之人，於民國九十一年十二月十六日上午八時十五分許，駕駛車牌號碼Ｃ八─九
    四八號營業小客車（即計程車）執行業務，沿台北縣土城市○○路由東往西方向
    （即往明德路方向）行駛，於行經學府路一段二七０巷（即路旁編號七十四號停
    車格）前時，本應注意汽車超車時，應於前車左側保持半公尺以上之間隔超過，
    行至安全距離後，再顯示右方向燈駛入原行路線，當時天候晴，路面乾燥無缺陷
    或障礙物，視距良好，依乙○○之智識程度及當時情況，均無不能注意之情事，
    適其同向前方有甲○○騎乘車牌號碼ＷＲＹ─四二六號輕型機車，詎乙○○疏未
    注意保持半公尺以上之間隔，即貿然自甲○○騎乘之機車左側超車，致其所駕駛
    之上開小客車右方照後鏡撞擊甲○○騎乘之機車左方把手，甲○○因此人車倒地
    而受有左脛骨骨幹粉碎性骨折及左脛骨外側平台沈陷性骨折等傷害；乙○○肇事
    後即駕車載送甲○○送醫急救，並於其犯罪未發覺之前即向前來醫院處理之警員
    自承肇事並接受裁判。
二、案經甲○○訴由臺北縣政府警察局土城分局報請臺灣板橋地方法院檢察署檢察官
    聲請簡易判決處刑。
    理  由
一、訊據上訴人即被告乙○○固坦承其係營業小客車（即計程車）之駕駛，於右揭時
    地執行業務駕駛上開小客車與甲○○騎乘之機車發生碰撞，甲○○因此人車倒地
    受有前述傷害等情，惟矢口否認有業務過失傷害之犯行，並辯稱：本件車禍係因
    甲○○騎乘機車超速欲超越前方機車，而違規偏離機車專用道，強行闖入汽車專
    用道，進而擦撞伊所駕駛之營業小客車之右方照後鏡，伊應無過失云云。惟查：
  (一)右揭事實，業據告訴人甲○○於本院審理時指訴甚詳，復有道路交通事故現場圖
    、道路交通事故調查報告表(一)、(二)、肇事現場及車輛照片共十四張附卷可稽。
  (二)被告與告訴人當時行駛之路段，同向僅有一個車道，並未區○○○○○道或機車
    專用道，此觀卷附道路交通事故現場圖、道路交通事故調查報告表(一)、(二)、肇事
    現場照片自明。故被告指稱告訴人甲○○騎乘機車偏離機車專用道，強行闖入汽
    車專用道云云，實屬無據。
  (三)本件車禍之發生，係因被告駕駛上開小客車，於超車時未保持半公尺以上之間隔
    ，即貿然自甲○○騎乘之機車左側超車，致其所駕駛之上開小客車右方照後鏡撞
    擊甲○○騎乘之機車左方把手等情，業經告訴人甲○○於檢察官訊問時及本院審
    理時指訴明確，被告於本院審理時亦陳稱：「（檢察官問：車禍如何發生？）我
    只有看到被害人前面機車，我以正常時速約四十至五十，要超越前面機車，我聽
    到扣的一聲，被害人就撞到我的照後鏡，我發現被害人的機車在我右後方。」再
    觀諸卷附上開道路交通事故現場圖所示，被告行駛之車道寬約三點五公分，而甲
    ○○騎乘之機車因遭被告駕駛之小客車撞擊後倒地，於該車道中間（即距離右方
    白色實線約一點八公尺）留下長約五點一公尺之刮地痕，顯見當時被告駕駛小客
    車欲超越前方甲○○騎乘之機車，因此跨越中央分向線（黃色虛線）超車；苟被
    告係在其車道內行駛時，其右方照後鏡與甲○○之機車發生碰撞，則甲○○之機
    車倒地所留刮地痕跡自不可能在該車道之正中央。從而，被告辯稱：本件車禍係
    因甲○○騎乘機車超速欲超越前方機車，而違規偏左，強行闖入伊行駛之車道內
    ，進而擦撞伊所駕駛之營業小客車之右方照後鏡云云，顯屬虛構。
  (四)按汽車超車時，應於前車左側保持半公尺以上之間隔超過，行至安全距離後，再
    顯示右方向燈駛入原行路線，道路交通安全規則第一百零一條第五款定有明文。
    被告駕車本應注意上開規定，且依前揭道路交通事故調查報告表之記載，本件車
    禍當時天候晴，路面乾燥無缺陷或障礙物，視距良好，依被告之智識程度及當時
    情形，均無不能注意之情事，被告疏未注意保持半公尺以上之間隔，即貿然自甲
    ○○騎乘之機車左側超車，致其所駕駛之上開小客車右方照後鏡撞擊甲○○騎乘
    之機車左方把手以致肇事，被告之駕車行為顯有過失。
  (五)被害人甲○○因遭被告駕車撞擊後即送往亞東紀念醫院治療，經診斷結果其受有
    左脛骨骨幹粉碎性骨折及左脛骨外側平台沈陷性骨折等傷害，有亞東紀念醫院診
    斷證明書一份附卷可憑，是被害人甲○○所受上開傷勢與被告之過失行為間，具
    有相當因果關係。
    綜上所述，本案事證明確，被告之犯行實堪認定。
二、核被告乙○○係營業小客車之駕駛，平日以駕駛計程車載客營利為業，為從事駕
    駛業務之人，其因業務上駕車過失撞傷甲○○之行為，係犯刑法第二百八十四條
    第二項前段之業務過失傷害罪。又被告肇事後即駕車載送甲○○送醫急救，並於
    其犯罪未發覺之前即向前來醫院處理之警員自承肇事並接受裁判等情，有臺北縣
    警察局偵辦交通事故案件涉嫌人是否自首調查表一紙附卷可憑，並經甲○○於警
    詢時陳明無訛，被告合於自首之要件，應依刑法第六十二條前段規定減輕其刑。
三、原審以被告罪證明確，予以論罪科刑，固非無見，惟查：(一)按拘役除有加重情形
    外，為一日以上，二月未滿，刑法第三十三條第四款定有明文。所謂二月未滿，
    係指六十日未滿而言，即其上限為五十九日，從而判處拘役時，除有加重原因外
    ，僅能就五十九日之刑度內量刑，方為適法。本件被告符合自首之要件，應依刑
    法第六十二條前段規定減輕其刑。原審判決量處被告拘役五十九日，為拘役之上
    限，未減輕其刑，容有違誤。(二)被告係疏未注意保持半公尺以上之間隔，即貿然
    自甲○○騎乘之機車左側超車，致其所駕駛之上開小客車右方照後鏡撞擊甲○○
    騎乘之機車左方把手而肇事；原審判決認定被告與甲○○係屬兩車併行之狀態，
    均疏未注意兩車併行之間隔以致肇事云云，稍有未洽。(三)原審判決之主文漏未記
    載乙○○係「從事業務之人」。被告上訴，雖無理由，但原審判決既有如上瑕疵
    ，尚難維持，應由本院管轄之第二審合議庭將原判決予以撤銷改判。爰審酌被告
    之品行、智識程度、其駕車過失之程度、甲○○所受傷勢非輕（依上開診斷證明
    書之記載，甲○○自九十一年十二月十六日至亞東紀念醫院住院治療及手術，迄
    同年十二月三十一日始出院，繼續門診追蹤，其左膝可能提早發生關節炎，有置
    換人工關節之需要），被告犯後未能坦承犯行，仍飾詞圖卸刑責，惟迄未與被害
    人達成民事和解等一切情狀，量處如主文所示之刑，並諭知易科罰金之折算標準
    。
據上論斷，應依刑事訴訟法四百五十五條之一第一項、第三項、第三百六十九條第一
項前段、第三百六十四條、第二百九十九條第一項前段，刑法第二百八十四條第二項
前段、第四十一條第一項前段、第六十二條前段，罰金罰鍰提高標準條例第一條前段
、第二條，判決如主文。
本案由檢察官許梨雯聲請簡易判決處刑，經檢察官張云綺到庭執行職務。
中      華      民      國      九十二      年    十二    月    十六    日
                              臺灣板橋地方法院交通法庭
                                  審判長法  官  樊  季  康
                                        法  官  葉  靜  芳
                                        法  官  連  育  群
右正本證明與原本無異
本件不得上訴
                                        書記官  馬  秀  芳
中      華      民      國      九十二      年    十二    月    十六    日
附錄本案論罪科刑主要法條全文：
刑法第二百八十四條
因過失傷害人者，處六月以下有期徒刑、拘役或五百元以下罰金。致重傷者，處一年
以下有期徒刑、拘役或五百元下罰金。
從事業務之人，因業務上之過失傷害人者，處一年以下有期徒刑、拘役或一千元以下
罰金。致重傷者，處三年以下有期徒刑、拘役或二千元以下罰金。


司法院資訊處製作；財團法人民間司法改革基金會備份。
